【裁判字號】    97,交聲,104
【裁判日期】    971030
【裁判案由】    交管條例聲異
【裁判全文】
臺灣板橋地方法院交通事件裁定         97年度交聲字第104號
原處分機關  交通部公路總局臺北區監理所
異  議  人  甲○○
即受處分人
上列受處分人即異議人因違反道路交通管理處罰條例案件，對於
交通部公路總局臺北區監理所民國97年1 月3 日所為之北監自裁
字第裁40-C00000000號裁決處分，聲明異議，本院裁定如下：
    主  文
異議駁回。
    理  由
一、原處分意旨略以：本件異議人即受處分人甲○○於民國96年
    12月14日23時40分許，駕駛車牌號碼2F-7652 號自用小客車
    ，行經臺北縣中和市○○路與秀朗路交岔路口時，因「酒後
    駕車，經休息15分鐘並提供礦泉水，然測得酒測值為0.28MG
    /L」違規之事實，經臺北縣政府警察局中和分局警備隊值勤
    員警攔停查獲，掣發北縣警交字第C00000000 號舉發通知單
    ，嗣異議人提出申訴，經原處分機關函請舉發機關查證後認
    異議人違規屬實，爰依道路交通管理處罰條例第35條第1 項
    第1 款規定，裁處異議人罰鍰新臺幣（下同）19,500元，吊
    扣駕駛執照12個月，施以道安講習等處分。
二、異議意旨略以：異議人即受處分人甲○○於96年12月14日23
    時40分，於臺北縣中和市○○路與秀朗路口處，為員警依道
    路交通管理處罰條例第35條第1 項第1 款當場攔停舉發；爰
    基於以下理由申訴：行為人有下列情形之一，而未嚴重危
    害交通安全、秩序或發生交通事故，且情節輕微，以不舉發
    為適當者，交通勤務警察或依法令執行交通稽查任務人員得
    對其施以勸導，免予舉發：..... 十二、駕駛汽車經測試檢
    定，其吐氣所含酒精濃度超過規定之標準值未逾每公升0.02
    毫克，違反道路交通管理事件統一裁罰基準及處理細則第12
    條第1 項第12款定有明文，本件異議人酒測值為0.28MG/L，
    係屬情節輕微（未逾每公升0.02毫克）免予舉發。本件員
    警在攔停舉發之程序並未依照警政署規定對駕駛人實施酒測
    前，必須先詢問對方喝下最後一口酒的時間，如攔檢前才剛
    喝酒，除可要求15分鐘後再酒測外，另可喝水漱口避免口內
    酒精濃度高於體內的酒精濃度，然本件執法員警於實施酒測
    前，並未遵照上開程序，告知異議人之權利。另就本件呼
    氣酒精測器，縱警方有提出檢定合格證書，然該呼氣酒精測
    試器之檢定有效期間為1 年，但檢定合格有效期間內達1000
    次者，亦視同屆滿檢定合格有效期間，逾有效期間或超過使
    用次數達1000次，本證自行作廢，惟警方雖有提供呼氣酒精
    測試器檢定合格證書，但該證書未能證明其使用次數，故令
    人質疑。又依臺北縣政府警察局中和分局舉發違反道路交
    通管理事件通知單所載，本件填單人職名章及主管職名章原
    為警員王海亭、隊長陳俊儒，然又有警員胡訓彰及隊長彭宗
    平蓋職章，本件填單是否有行政程序法第111 條第1 項第7
    款其他具有重大明顯瑕疵。警員舉發之程序有違行政程序法
    ，故不服原裁決處分，爰聲明異議，請求撤銷上開處分云云
    。
三、按汽車駕駛人飲用酒類或其他類似物後其吐氣所含酒精濃度
    超過每公升0.25毫克或血液中酒精濃度超過百分之0.05以上
    者，不得駕車；道路交通安全規則第114 條第2 款定有明文
    。次按汽車駕駛人，駕駛汽車經測試檢定有酒精濃度超過規
    定標準者，處15,000元以上60,000元以下罰鍰，並當場移置
    保管該汽車及吊扣其駕駛執照1 年；道路交通管理處罰條例
    第35條第1 項第1 款亦規定甚明。再按駕駛汽車經測試檢定
    ，其吐氣所含酒精濃度超過規定之標準值未逾每公升0.02毫
    克，而未嚴重危害交通安全、秩序或發生交通事故，且情節
    輕微，以不舉發為適當者，交通勤務警察或依法令執行交通
    稽查任務人員得對其施以勸導，免予舉發，對於不聽勸導者
    ，必要時，仍得舉發，並於通知單記明其事件情節及處理意
    見，供裁決參考，違反道路交通管理事件統一裁罰基準及處
    理細則第12條第1 項第12款、第2 項亦有明文；經查：
(一)、異議人即受處分人甲○○於96年12月14日23時40分許，駕駛
    車牌號碼2F-7652 號自用小客車，行經臺北縣中和市○○路
    與秀朗路交岔路口時，遭臺北縣政府警察局中和分局警備隊
    執勤警員當場攔停後，因認其有「酒後駕車，經休息15分鐘
    並提供礦泉水，測得酒測值為0.28 MG/L 」之情而掣單舉發
    乙節，有臺北縣政府警察局96年12月14日北縣警交字第C000
    00000 號舉發違反道路交通管理事件通知單、臺北縣政府警
    察局中和分局96年12月28日北縣警中申字第0960065156號函
    、酒精測試紀錄單影本各1 份附卷可參，茲異議人雖以前詞
    置辯，而違反道路交通管理事件統一裁罰基準及處理細則第
    12條第1 項第12款及第2 項亦確規定，容許交通勤務警察或
    依法令執行交通稽查人員對駕駛人駕駛汽車經測試檢定，其
    吐氣所含酒精濃度超過規定之標準值未逾每公升0.02毫克，
    而未嚴重危害交通安全、秩序或發生交通事故，且情節輕微
    時，以不舉發為適當，交通勤務警察或依法令執行交通稽查
    任務人員得對駕駛人施以勸導，免予舉發，對於不聽勸導者
    ，必要時，仍得舉發；然本件異議人經警測得之吐氣所含酒
    精值為每公升0.28毫克，顯已超過道路交通安全規則第114
    條第2 款所規定之標準值（吐氣所含酒精濃度超過每公升0.
    25毫克），且所超越標準值之數值達每公升0.03毫克（0.28
    減去0.25為0.03），則當無上開道路交通管理事件統一裁罰
    基準及處理細則第12條第1 項第12款規定（吐氣所含酒精濃
    度超過規定之標準值未逾每公升0.02毫克）之適用甚明，是
    異議人執前開規定認為本件酒測值為0.28MG/L，係屬情節輕
    微免予舉發云云，顯有誤會。
(二)、異議人雖另以警員於實施呼氣酒精濃度測試前，並未依照警
    政署規定對駕駛人實施酒測前，必須先詢問對方喝下最後一
    口酒的時間等相關程序云云置辯；然異議人為警攔查嗣併接
    受吐氣酒精測試斯時，曾於酒後時間確認單上簽名捺印乙節
    ，此有異議人簽名捺印其上之酒後時間確認單1 紙在卷可稽
    ，而細譯前開酒後時間確認單上之記載共有３個欄位，其中
    ２個欄位略如下載：本人於96年12月14日23時20分許為值勤
    員警攔停稽查時：１確已飲酒結束逾15分鐘以上，且使用礦
    泉水漱口後，再實施酒測。２飲酒結束未逾15分鐘以上，經
    （員警）於現場等候至年月日時分許，已達飲酒結束15分鐘
    以上，且使用礦泉水漱口後，再實施酒（測）等，而上開2
    欄位之勾選，員警乃於欄位２打勾，併於該欄位中「現場等
    候至何時」之時間點填入96年12月14日23時40分，此有上開
    酒後時間確認單在卷可參，核諸上開2 欄位之文意內容，顯
    係以遭員警攔停稽查者，經員警詢問遭攔停稽查前多久飲酒
    而為不同欄位之勾選，是茍員警並未詢問異議人乃於何時飲
    酒後方對之實施本件吐氣酒精濃度測試，則員警如何據以判
    斷在上揭酒後時間確認單上，係茍選第1 或第2 欄位？是異
    議人以前詞置辯，容悖事理，委無足取。
(三)、又本件舉發警員所使用之吐氣酒精測試器為INTOXIMETERS廠
    牌、ASIV型號之電化學式呼氣酒精測試器，器號為076319號
    ，而該測試器乃由經濟部標準檢驗局於96年9 月23日檢定合
    格，檢定合格單號碼為MOJA0000000 號，檢定合格有效期間
    為1 年，但於檢定合格有效期限內使用次數達1 千次者，亦
    視同檢定合格有效期限屆滿乙節，有道路交通事故當事人酒
    精測試紀錄單、經濟部標準檢驗局96年9 月26日呼氣酒精測
    試器檢定合格證書在卷可參；另異議人遭警於96年12月14日
    23時40分許，以上開吐氣酒精測試器對之進行本件吐氣酒精
    濃度測試時，該測試器計使用次數為191 次，此核諸上揭酒
    精測試紀錄單右上角上載有「0191」字樣，併經臺北縣政府
    警察局中和分局於97年8 月13日以北縣警中交字第09700443
    62號函敘明「當日用來檢測異議人之呼氣酒精濃度測試器，
    編號為076319號，檢定日期為96年9 月23日（至97年9 月23
    日止），使用至該次檢測之次數為191 次（上限1000次）各
    情在卷，是本案使用之酒精濃度測試器自檢定合格後既僅使
    用191 次，且亦未逾越檢定合格有效期限，該酒精濃度測試
    器即容無產生測試誤差之疑慮。
(四)、再者，本件臺北縣政府警察局96年12月14日北縣警交字第C0
    0000000 號舉發違反道路交通管理事件通知單上填單人職名
    章與主管職名章等欄位，固原分別蓋有警員王海亭及隊長陳
    俊儒之職章，而該等職章則復以筆刪除並分別蓋覆以警員胡
    訓彰及隊長彭宗平之職章，惟此情係因該舉發單原使用人王
    海亭及主管陳俊儒分別調派三峽分局及三重分局服務，該舉
    發單則移交予警員胡訓彰使用，由於王海亭先行用印，故將
    先前之王海亭及陳俊儒之職名章劃掉並更改為警員胡訓彰及
    隊長彭宗平之職名章，此有前揭臺北縣政府警察局中和分局
    97年8 月13日北縣警中交字第0970044362號函附卷可憑；而
    本件舉發乃經摰單員警（即胡訓彰警員）因異議人酒後駕駛
    該車從景平路往新店方向行駛，於上述時地為警攔停查獲，
    亦有臺北縣政府警察局中和分局96年12月28日北縣警中交字
    第0960065156號函附卷可憑；據此，本件舉發通知單雖因員
    警職務調動之故，而有刪除變更職名章之舉，然胡訓彰警員
    既確為舉發員警無誤，則舉發通知單上前開更正對本件異議
    人之違規事實尚不生影響，亦無礙於上開舉發通知單之效力
    ，異議人前揭所辯，亦無足取。
三、綜上所述，異議人於道路上駕駛自用小客車，經測試檢定其
    吐氣所含酒精濃度高達0.28MG/L，顯然已逾0.25MG/L之規定
    標準，自屬「駕駛汽車經測試檢定酒精濃度超過規定標準者
    」之違規，則原處分機關依據上開道路交通管理處罰條例第
    35條第1 項第1 款之規定，並參酌違反道路交通管理事件統
    一裁罰基準表之相關內容，於法定額度內處以異議人罰鍰19
    ,500 元 ，吊扣駕駛執照12個月，施以道安講習，自屬有據
    ，異議人猶執前詞聲明異議，為無理由，應予駁回。
據上論斷，應依道路交通管理處罰條例第87條第2 項，道路交通
案件處理辦法第19條，裁定如主文。
中    華    民    國    97    年    10    月    30    日
                  交通法庭法  官  陳明偉
以上正本證明與原本無異。
如不服本裁定應於送達後5 日內向本院提出抗告狀。
                          書記官  強梅芳
中    華    民    國    97    年    11    月    3     日


司法院資訊處製作；財團法人民間司法改革基金會備份。
